臺灣彰化地方法院北斗簡易庭小額民事判決
110年度斗小字第297號
原      告  裕邦信用管理顧問股份有限公司

法定代理人  陳載霆  
訴訟代理人  蘇偉譽  
            李秀花  

被      告  蕭景隆  
上列當事人間請求給付電信費事件，本院於民國110年9月13日言
詞辯論終結，判決如下：
    主    文
被告應給付原告新臺幣壹仟元。
原告其餘之訴駁回。
訴訟費用新臺幣壹仟元，由被告負擔新臺幣柒拾伍元，餘由原告
負擔。
本判決第一項得假執行。但被告如以新臺幣壹仟元為原告預供擔
保，得免為假執行。
    事實及理由
一、原告主張：被告前向訴外人亞太電信股份有限公司申請租用
    門號為0000000000號之行動電話服務，惟被告嗣未依約繳納
    電信費，而遭亞太電信股份有限公司提前終止上開門號0000
    000000號之行動電話服務，被告就上開門號0000000000號迄
    今積欠通信費用新臺幣(下同)3,360元、專案補償款即違約
    金為10,016元，該債權已由亞太電信股份有限公司轉讓予原
    告，經催告被告清償，被告仍置之不理，爰依電信服務契約
    及債權讓與之法律關係提起本件訴訟等語。並聲明：被告應
    給付原告13,376元及其中3,360元自109年9月12日起至清償
    日止，按年息5%計算利息。
二、被告則抗辯：本件已時效消滅等語。並聲明：原告之訴駁回
    。
三、得心證之理由：
  ㈠原告主張的事實，有其所提出與其所述相符之欠費門號資訊
    附表、債權讓與證明書、服務申請書、專案同意書等件為證
    ，而被告對此僅為上開抗辯，是依上開證據調查之結果，自
    堪信被告申請上開門號0000000000號並未依約繳納費用，而
    遭亞太電信股份有限公司提前終止之事實為真。
  ㈡按請求權，因15年間不行使而消滅。但法律所定期間較短者
    ，依其規定；左列各款請求權，因二年間不行使而消滅：八
    、商人、製造人、手工業人所供給之商品及產物之代價；時
    效完成後，債務人得拒絕給付，民法第125條、第127條第8
    款、第144條第1項分別定有明文。又按電信業者以提供行動
    通信網路系統發送、接收、傳遞電磁波之方式，供其用戶發
    送、傳輸或接收符號、信號、文字、影像、聲音、網路訊號
    ，並基此向其用戶按月收取通話費、上網費、月租費，則該
    行動通信網路系統自屬電信業者營業上供給之「商品」，且
    現今社會行動通信業務蓬勃發展，此類債權應有從速促其確
    定之必要性，應認電信業者所提供予用戶之行動通信網路系
    統，亦為民法第127條第8款所稱之「商品」，即有該條2年
    短期時效之適用（臺灣高等法院暨所屬法院92年法律座談會
    民事類提案第4號研討結果參照）。而主權利因時效消滅者
    ，其效力及於從權利，民法第146條定有明文。此從權利應
    包括已屆期之遲延利息在內。債務人於時效完成時，得行使
    抗辯權。一經行使抗辯權，該當權利之請求權即歸於消滅，
    從權利之時效雖未完成，亦隨之而消滅。此為時效制度之使
    然。債權受讓人之權利不得大於讓與人。已屆期之利息債權
    請求權，不因該當利息債權已讓與第三人而排除時效效力規
    定之適用（最高法院99年第5次民事庭會議決議可資參照）
    。又按已發生之違約金並非民法第146條所稱之從權利，其
    請求權與原本請求權各自獨立，消滅時效亦分別起算，原本
    請求權雖已罹於消滅時效，已發生之違約金請求權並不因而
    隨同消滅（最高法院97年度台上字第477號裁判意旨參照）
    。再按違約金既非定期給付之債務，與民法第126條所規定
    之性質不同，其時效為15年而非5年，亦無民法第145條第2
    規定之適用（最高法院98年度台上字第911號裁判意旨、107
    年度第3次民事庭會議決議可資參照）。
  ㈢上開門號積欠電信費用13,376元（含電信費3,360元，專案補
    貼款10,016元），而電信費部分，核屬民法第127條第8款之
    商品，自應適用2年短期時效，被告主張上開門號之電信費3
    ,360元請求權已罹於前揭規定之2年短期時效，且為原告所
    不爭執，故原告就電信費3,360元之請求權歸於消滅，而原
    告電信費債權所生之遲延利息債權請求權，為從權利，亦歸
    於消滅，是被告為時效抗辯後，拒絕給付電信費用3,360元
    及遲延利息，為有理由。
　㈣按當事人得約定債務人於債務不履行時，應支付違約金。違
    約金，除當事人另有訂定外，視為因不履行而生損害之賠償
    總額。其約定如債務人不於適當時期或不依適當方法履行債
    務時，即須支付違約金者，債權人除得請求履行債務外，違
    約金視為因不於適當時期或不依適當方法履行債務所生損害
    之賠償總額，民法第250條定有明文。是以，所謂違約金者
    ，係以確保契約之履行為目的，當事人約定債務人不履行債
    務時，應支付之金錢；且民法上之違約金有懲罰性質之違約
    金及賠償性質之違約金，而契約當事人約定債務人有不履行
    契約義務或不於適當時期履行時，債權人除得請求債務人支
    付違約金外，並得請求履行及不履行之損害賠償，為懲罰性
    質之違約金。如約定違約金為債務不履行時債務人所應賠償
    之數額，即為賠償額預定性違約金，亦即一旦有債務不履行
    情事發生，債權人即不待舉證證明其所受損害係因債務不履
    行所致及損害額之多寡，均得按約定之違約金，請求債務人
    支付。又按違約金，有懲罰之性質，有損害賠償之性質，本
    件違約金，如為懲罰之性質，於上訴人履行遲延時，被上訴
    人除請求違約金外，固得依民法第233條之規定，請求給付
    遲延利息及賠償其他之損害；如為損害賠償之性質，則應認
    為已就因遲延所生之損害，業依契約預定其賠償額，不得更
    依該條規定，請求遲延利息及賠償損害（最高法院62年度台
    上字第1394號判例意旨參照）。
  ㈤本件原告申辦上開門號行動電話服務，因未繳款而違反電信
    服務契約遭亞太電信股份有限公司提前終止，需負擔專案補
    償款乙節，有被告提出之上開服務申請書可證，而該服務申
    請書所約定之專案補償款目的，應係亞太電信股份有限公司
    於訂約時提供優惠服務，使用戶得於申辦門號時即可以優惠
    價格取得電信服務，為限制用戶取得專案電信服務後，於短
    時間內隨意終止契約，或累計已繳納帳單金額不多，使電信
    公司賺取的電信費利益，低於其低價出售或贈與電信服務之
    成本，受有用戶債務不履行所致的損害，故事先約定用戶違
    約（即違反契約條款）時，需補償一定之金額，此應屬「賠
    償總額預定性之違約金」性質，惟該專案補貼款既為損害賠
    償總額預定之違約金，則依上揭說明，被告不得再就該部分
    請求遲延利息。
　㈥本件被告受讓原告積欠亞太電信股份有限公司之電信費用3,3
    60元請求權，雖因被告為時效抗辯，故該電信費請求權因已
    罹於2年之時效而消滅，但上開違約金債權既於兩造電信契
    約終止時始發生，依前開說明，自非屬民法第146條所稱之
    從權利，而本件被告為時效抗辯前，上開違約金債權即已發
    生，且已發生之違約金並非民法第146條所稱之從權利，其
    請求權與電信費請求權各自獨立，其消滅時效應分別起算，
    從而，被告係於98年12月15日向亞太電信股份有限公司租用
    上開門號，此亦有原告提出之上開服務申請書可證，原告自
    亞太電信股份有限公司受讓上開違約金債權，並於110年7月
    13日聲請核發支付命令請求被告給付上開違約金債權，顯尚
    未逾15年之請求權時效，是被告主張上開違約金時效已消滅
    ，尚不可採。
  ㈦按約定之違約金額過高者，法院得減至相當之數額；當事人
    得約定債務人於債務不履行時，應支付違約金。違約金，除
    當事人另有訂定外，視為因不履行而生損害之賠償總額。其
    約定如債務人不於適當時期或不依適當方法履行債務時，即
    須支付違約金者，債權人除得請求履行債務外，違約金視為
    因不於適當時期或不依適當方法履行債務所生損害之賠償總
    額，民法第252條、第250條分別定有明文。惟依服務申請書
    所載門號0000000000號（約定連續使用電信服務至少24個月
    ），若於本專案合約期間內提前終止契約及違反限制資費，
    應繳交專案補償款。本件被告與亞太電信股份有限公司間所
    訂立的補償金條款，是因為原告未繳款視為提前退租的違約
    金，核其性質，應該為損害賠償額預定性質的違約金，已如
    前述，而本院審酌上開門號0000000000號所約定之期間、被
    告違約日數、被告原應繳納之專案補償款即違約金等情節，
    認原告所請求之違約金尚屬過高，應酌減為1,000元，方屬
    公允適當。　
　㈧綜上所述，原告依電信服務契約及債權讓與之法律關係，訴
    請被告給付1,000元，為有理由，應予准許。其逾此範圍之
    請求，則無理由，應予駁回。
四、本件原告勝訴部分係就民事訴訟法第436條之8訴訟適用小額
    程序所為被告敗訴之判決，依同法第436條之20規定，應依
    職權宣告假執行。並依同法第392條第2項規定，依職權宣告
    被告如預供擔保，得免為假執行。
五、訴訟費用負擔之依據：民事訴訟法第79條。本件第一審訴訟
    費用為原告繳納之第一審裁判費1,000元，本院依兩造之勝
    敗比例酌定訴訟費用負擔，爰判決如主文第3項所示。
中　　華　　民　　國　　110 　年　　9 　　月　　28　　日
                  臺灣彰化地方法院北斗簡易庭
                          法  官  楊鑫忠
以上正本係照原本作成。
如對本判決不服，得於送達後20日內以判決違背法令為理由，向
本院提起上訴狀(須附繕本)。
中    華    民    國   110    年    9    月     28    日
　　　　　　　　　　　　　書記官  張清秀